【裁判字號】    87,訴,91
【裁判日期】    900313
【裁判案由】    違反麻醉藥品管理條例
【裁判全文】
臺灣桃園地方法院刑事判決                            八十七年度訴字第九一號
    公  訴  人  台灣桃園地方法院檢察署檢察官
    被      告  乙○○
    選任辯護人  王治魯律師
右列被告因違反麻醉藥品管理條例案件，經檢察官提起公訴（八十六年度偵字第一五
三八九號），及移送併辦（八十七年度偵字第二五九○號、第五八五八號、第七一七
五號），本院判決如左：
    主  文
乙○○連續施用第二級毒品，累犯，免刑。扣案第二級毒品安非他命肆袋（淨重重○
‧六一公克、包裝重○‧一三）沒收銷燬，燈泡製吸食器壹組沒收。
其餘被訴部分無罪。
        事  實
一、乙○○前因違反麻醉藥品管理條例案件，經台灣板橋地方法院於民國八十四年四
    月七日判處有期徒刑三月，同年五月二十日確定，復因偽造文書案件，經同院於
    判處有期徒刑六月，於八十四年十一月六日確定，經定執行刑為有期徒刑八月，
    於八十五年七月十日執行完畢。又曾因違反麻醉藥品管理條例案件，經本院於八
    十六年十月二十四日判處有期徒刑五月確定，仍不知悔改，復基於概括之犯意，
    自八十六年十月二十五日起至八十九年二月間某日（十四日前）止，連續在桃園
    縣桃園市○○路某工地等地，以將第二級毒品安非他命置於吸食器上加熱燒烤成
    白霧狀後吸食之方式，多次施用第二級毒品安非他命。期間，先於八十六年十一
    月十九日中午十二時許，在桃園縣桃園市○○路○段瘋馬保齡球館旁為警首度查
    獲，並扣得其所有供施用之第二級毒品安非他命四袋（淨重○‧六一公克、包裝
    重○‧一三公克）、燈泡製吸食器一組（非專供施用毒品所用），經公訴人偵查
    起訴而於八十七年一月十三日繫屬本院；又於八十七年四月二十三日下午九時三
    十分許，在桃園縣桃園市○○路五五之二號相逢商務聯誼社與其男友甲○○（另
    案偵審）為警再度查獲；又於八十七年五月十八日下午九時許，為警於桃園縣復
    興路五五號之水叮噹情人座茶藝館三樓廁所內第三度查獲，嗣因毒品危害防制條
    例業於八十七年五月二十日公告，同年月二十二日實施，本院裁定乙○○應送觀
    察、勒戒，經認有繼續施用毒品之傾向，又裁定令入戒治處所施以強制戒治，期
    間一年，強制戒治屆滿三月，其成效評定為合格，無繼續戒治之必要，經本院裁
    定停止戒治，宣告所餘其間付保護管束，然經台灣台北地方法院檢察署於八十八
    年七月二十三日飭命乙○○採尿檢驗，又查獲其施用第二級毒品安非他命，而聲
    請本院撤銷前開停止強制戒治付保護管束之裁定，自八十九年二月十四日起接續
    執行前開強制戒治之處分，迄八十九年九月二十五日強制戒治期滿。
二、案經桃園縣警察局龜山分局報請台灣桃園地方法院檢察署檢察官偵查起訴，暨台
    北縣警察局海山分局、桃園縣警察局桃園分局報請同署檢察官移送本院併案審理
    ，並經本院裁定命觀察、勒戒，認有繼續施用毒品傾向，裁定命強制戒治。
        理  由
一、有罪部分：
（一）訊之被告乙○○坦承右揭施用第二級毒品安非他命之犯行，其等為警查獲時及
      為台灣台北地方法院檢察署飭命採尿時所採尿液經檢驗均確呈安非他命陽性反
      應結果，有桃園縣衛生局不法藥物尿液檢定書三紙、廣益醫事檢驗所濫用藥物
      檢驗報告一紙在卷可稽，其於八十六年十一月十九日為警查獲時所持有之藥物
      四包，經檢驗亦確認係第二級毒品安非他命，復有卷附法務部調查局八十九年
      十一月七日（八九）陸（一）字第八九○七七九一六號檢驗通知書一紙為憑，
    並有其所有供施用第二級毒品安非他命之燈泡吸食器一組扣案佐證，事證明確
      ，犯行堪以認定。
（二）核被告所為，係犯毒品危害防制條例第十條第二項施用第二級毒品罪。被告所
      施用之第二級毒品安非他命原亦為麻醉藥品管理條例所管制之化學合成麻醉藥
      品，其施用行為亦合於麻醉藥品管理條例第十三條之一第二項第四款之犯罪構
      成要件，而被告連續行為期間，公訴人即於八十七年一月七日以麻醉藥品管理
      條例第十三條之一第二項第四款非法吸用化學合成麻醉藥品之罪名予以起訴，
      並於同年一月十三日繫屬本院，然毒品危害防制條例業於八十七年五月二十日
      公布，自同年月二十二日起施行，而麻醉藥品管理條例之名稱復於八十八年六
      月二日修正為管制藥品管理條例，並修正公布全文，依管制藥品管理條例第三
      十七條規定，施用管制藥品安非他命之行為應依毒品危害防制條例處罰之，是
      被告之犯行應論以毒品危害防制條例第十條第二項之罪。其施用第二級毒品安
      非他命前後持有安非他命之低度行為為其施用之高度行為所吸收，不另論罪。
      又多次施用第二級毒品安非他命之行為，時間緊接，手段相似，顯係基於概括
      之犯意為之，應論以連續犯一罪。而被告八十六年十一月十九日後施用第二級
      毒品之行為（即八十七年度偵字第二五九○號、第五八五八號、第七一七五號
      偵查卷移送併辦部分），雖未據公訴人指述，然該部分犯行與公訴人所起訴者
      既有連續犯裁判上一罪關係，基於審判不可分原則，本院自得併予審理，附此
      敘明。又被告前因違反麻醉藥品管理條例案件，經台灣板橋地方法院於八十四
      年四月七日判處有期徒刑三月，同年五月二十日確定，復因偽造文書案件，經
      同院於判處有期徒刑六月，於八十四年十一月六日確定，經定執行刑為有期徒
      刑八月，於八十五年七月十日執行完畢，有台灣桃園地方法院檢察署刑案資料
      查註紀錄表一紙在卷可稽，五年內再犯本件有期徒刑以上之罪，為累犯。本院
      依職權命被告觀察勒戒，認有繼續施用毒品之傾向，又令入戒治處所施以強制
      戒治，期間一年，強制戒治屆滿三月，其成效評定為合格，無繼續戒治之必要
      ，經台灣桃園地方法院檢察署檢察官聲請本院裁定停止戒治，宣告所餘其間付
      保護管束，然被告於保護管束其間，又繼續施用第二級毒品安非他命，同署聲
      請本院撤銷前開停止強制戒治付保護管束之裁定，自八十九年二月十四日起接
      續執行前開強制戒治之處分，迄八十九年九月二十五日強制戒治期滿，有上開
      刑事裁定及台灣桃園女子戒治所八十九年九月二十五日桃女戒總籍出通字第七
      二號出所通知書足稽，被告上開施用安非他命之犯行，應依法為免刑之判決。
（三）扣案安非他命四袋（淨重○‧六一公克、包裝重○‧一三公克，八十六年十一
      月十九日扣案），為第二級毒品，應依毒品危害防制條例第十八條第一項前段
      規定，沒收銷燬之。又被告所有之燈泡製吸食器組一個（八十六年十一月十九
      日扣案）為其施用第二級毒品所用之（非專供施用毒品所用），應依刑法第三
      十八條第一項第二款宣告沒收。至於警方於八十七年二月十三日在被告男友甲○○桃園市○○○路一八五號四樓居處扣得之吸食器四組、第二級毒品安非他
      命毛重○‧○一公克，於八十七年四月二十三日在相逢商務聯誼中心扣得之吸
      食器一組、第二級毒品安非他命毛重一公克，及八十七年五月十八日在水叮噹
      情人座茶藝館廁所扣得之玻璃吸食管一支、玻璃瓶一瓶、吸食器一組等物，均
      為被告所否認為其所有，而核上開物品或係於公共得出入之場所扣得，或經另
      案被告甲○○坦承為其所有，被告辯稱上開物品與其犯罪無涉，非無可採，爰
      不於本案為沒收之諭知，併此敘明。
二、無罪部分：
（一）公訴意旨略以：被告乙○○於八十六年十一月九日，在桃園縣桃園市○○路○
      段瘋馬保齡球館旁，欲以新台幣三千元之價格販賣安非他命四包（淨重○‧六
      一公克、包裝重○‧一三公克）與綽號「泰龍」之男子，同日十二時許為警於
      上址被告所有之車號ＥＰ—四一四九號自用小客車上當場查獲，致未得逞，因
      認被告涉有麻醉藥品管理條例第十三條之一第三項、第二項第一款之非法販賣
      化學合成麻醉藥品未遂罪嫌。
（二）按被告之自白，不得作為有罪判決之唯一證據，仍應調查其他必要之證據，以
      查其是否與事實相符，刑事訴訟法第一百五十六條第二項定有明文，此所謂應
      調查其他必要之證據者，固不以證明全部犯罪構成要件事實為必要，凡能證明
      該自白事實之真實性之補強證據即足當之。但若僅證明被告之自白出於任意性
      ，非即足以證明該自白事實之真實性，蓋若僅係證明其自白非出於強暴、脅迫
      、利誘、詐欺或其他不正之方法所取得，仍屬於自白之範疇，而補強證據則重
      其自白之之真實性，必足以證明自白之犯罪確非虛構，擔保其與事實相符，方
      符發現真實之立法意旨，二者之證明力截然有別，不容混淆。故僅足以證明被
      告自白之任意性，而無其他補強證據足以證明其真實性時，仍不得遽採為有罪
      判決之基礎。本件公訴人指被告涉嫌販賣第二級毒品，無非以被告於警偵訊中
      曾自白擬販賣其所持有之上開第二級毒品安非他命予綽號「泰龍」之男子云云
      為據，然被告於審理中則堅決否認有何販賣第二級毒品安非他命之犯行，辯稱
      所持有之四小包安非他命係供自己吸用，非為販賣而持有，而就「泰龍此人是
      否存在乙節，則或稱根本沒有「泰龍」此人云云，或稱「泰龍」曾請他人假扮
      警察向伊勒索，伊為報復，始供出其綽號，希望警方找出「泰龍」此人云云。
      經查，被告於警訊中自白出於任意性，業經證人丙○○即製作筆錄警員到庭結
      證，而被告於偵查中亦自承打算販賣安非他命等語，足見被告自白擬販賣安非
      他命等節，確出於自由意志。然被告於警訊中所稱擬販賣安非他命之對象「泰
      龍」，未經警方逮獲，而本院依職權調查被告所稱綽號「泰龍」之男子使用之
      0000000000號碼呼叫器用戶資料，使用人為女性戊○○，經證人戊○○證稱該呼叫器均交付其弟丁○○使用，惟經本院調取丁○○入出境資料，
      查明丁○○於八十六年十一月九日並未在台灣地區等節，業經證人丙○○、戊○○證述在案，並有中華電信股份有限公司長途及行動通信分公司帳務處理處
      函、內政部警政署入出境管理局函各一紙在卷可稽，且經本院提示丁○○之口
      卡照片命被告指認，被告亦否認此人為其所稱之「泰龍」，是「泰龍」此人是
      否確實存在，原已有疑義，縱有此人存在，復無從傳訊資以證明被告自白之真
      實性。而被告為警查獲時，雖隨身持有第二級毒品安非他命四小包，但數量僅
      ○‧六一公克，衡諸被告有施用第二級毒品安非他命之習慣，辯稱隨身攜帶少
      量第二級毒品安非他命供以吸食等情，亦非無可採。是查除被告之自白外，並
      無任何其他證據足以補強其販賣第二級毒品安非他命之自白，核諸上開法文所
      示，自應就被告所涉販賣安非他命罪嫌部分為無罪之諭知，以符法治。
三、據上論斷，應依刑事訴訟法第二百九十九條第一項但書、第三百零一條第一項，
    毒品危害防制條例第十條第二項、第二十條第二項、第二十三條第一項、第三十
    五條第三款、第十八條第一項前段，刑法第十一條前段、第五十六條、第四十七
    條、第三十八條第一項第二款、第三十九條，判決如主文。
本案經檢察官張春暉到庭執行職務
中      華      民      國      九十      年    三    月      十三      日
                                臺灣桃園地方法院刑事第五庭
                                      法  官  楊  得  君
右正本證明與原本無異。
如不服本判決，應於判決送達後十日內向本院提出上訴狀( 應附繕本 )，上訴於臺灣
高等法院。
                                      書記官  簡  慧  瑛
中      華      民      國      九十      年    三    月      十九      日
附論罪科刑依據之法條：
毒品危害防制條例第十條
施用第一級毒品者，處六月以上五年以下有期徒刑。
施用第二級毒品者，處三年以下有期徒刑。


司法院資訊處製作；財團法人民間司法改革基金會備份。
